【裁判字號】    99,家聲,464
【裁判日期】    991012
【裁判案由】    大陸地區裁判認可
【裁判全文】
臺灣板橋地方法院民事裁定             99年度家聲字第464號
聲  請  人  甲○○
相  對  人  乙○○
上列當事人間請求認可大陸地區裁判事件，本院裁定如下：
    主      文
大陸地區廣西壯族自治區桂林市秀峰區人民法院（二○○三）秀
民初字第八八號民事判決，應予認可。
聲請程序費用由相對人負擔。
    理      由
一、按「在大陸地區作成之民事確定裁判、民事仲裁判斷，不違
    背臺灣地區公共秩序或善良風俗者，得聲請法院裁定認可」
    ；惟「以在台灣地區作成之民事確定裁判、民事仲裁判斷，
    得聲請大陸地區法院裁定認可為執行名義者，始適用之」，
    我國臺灣地區與大陸地區人民關係條例第74條第1 項、第3
    項定有明文。
二、本件聲請意旨略以：聲請人與相對人原係夫妻關係，因感情
    破裂，業經大陸地區廣西壯族自治區桂林市秀峰區人民法院
    （2003）秀民初字第88號民事判決離婚，該判決業已生效，
    為此聲請鈞院裁定認可該民事確定判決等語，並提出該判決
    書影本、判決生效證明書影本及經財團法人海峽交流基金會
    認證之公證書正本、戶籍謄本等件為憑。
三、按中華人民共和國最高人民法院於西元1998年即民國87年1
    月15日通過公布，自87年5 月26日起施行之法釋字第（1998
    ）11號「最高人民法院關於人民法院認可台灣地區有關法院
    民事判決的規定」之司法解釋，其中第2 條規定：「台灣地
    區有關法院的民事判決，當事人的住所地、經常居住地或者
    被執行財產所在地在其他省、自治區、直轄巿的，當事人可
    以根據本規定向人民法院申請認可」，有我國台灣高等法院
    87年7 月28日（87）院仁文速字第10023 號函暨檢附中華人
    民共和國最高人民法院法釋字第（1998）11號「最高人民法
    院關於人民法院認可台灣地區有關法院民事判決的規定」之
    司法解釋可稽，是以在我國作成之民事確定判決，因前開規
    定施行得以聲請中華人民共和國人民法院之認可，故中華人
    民共和國人民法院作成之民事確定裁判、民事仲裁判斷，亦
    得聲請我法院裁定認可。又查，聲請人提出大陸地區廣西壯
    族自治區桂林市秀峰區人民法院（2003）秀民初字第88號民
    事判決係以：「本院認為，原告（即相對人乙○○）與被告
    （即聲請人甲○○）雙方由於長期兩地分居，共同生活時間
    短，未建立起真正的夫妻感情，被告於2004年4 月就帶著女
    兒回到臺灣生活，至今已有2 年多未與原告共同生活，更加
    導致夫妻感情破裂，現原告提出離婚訴訟，被告未提出任何
    辯解主張，也不到庭參加訴訟，說明其自願放棄陳述的權利
    。根據原、被告的婚姻現狀，已無和好的可能，故原告訴訟
    離婚的請求本院予以支持」等語，因而判決「准予原告乙○
    ○與被告甲○○離婚」在案，核與我國民法第1052條第2 項
    ：「有前項以外之重大事由，難以維持婚姻者，夫妻之一方
    得請求離婚」之精神相符。另該大陸地區判決就兩造所生之
    子姜家妮於兩造離婚後之監護扶養亦經酌定，認為：「：雙
    方所生小孩因長期跟被告生活，由被告扶養教育，現小孩亦
    跟被告在臺灣，且才5 歲多，從有利小孩的成長出發，小孩
    應由被告扶養教育為宜，待小孩長大後隨父隨母生活應由其
    自己決定。依照中華人民共和國婚姻法第37條的規定，原告
    應負小孩一定的扶養費」等語，因而判決「婚生女姜家妮跟
    隨甲○○生活，由甲○○扶養，乙○○從2003年3 月起每月
    支付小孩扶養費200 元至小孩18周歲止」，亦核與我國民法
    第1116條之2 、第1055條規定之旨相符，均亦不違背我國公
    共秩序或善良風俗。從而，依該臺灣地區與大陸地區人民關
    係條例第74條第1 項之規定，爰依臺灣地區與大陸地區人民
    關係條例第74條第1 項之規定，准許聲請人所請，認可該中
    華人民共和國之民事確定判決。
四、依非訟事件法第21條第2 項、第78條，裁定如主文。
中    華    民    國    99  年    10    月     12     日
                  家事法庭  法  官  古秋菊
以上正本係照原本作成。
如對本裁定抗告須於裁定送達後10日內向本院提出抗告狀。
中    華    民    國    99  年    10    月    12       日
                            書記官  林佩萱

司法院資訊處製作；財團法人民間司法改革基金會備份。
